臺灣高等法院臺中分院刑事判決　　　　　　　　　九十一年度上易字第一七九八號
　　上　訴　人　臺灣南投地方法院檢察署檢察官
　　被　　　告　乙○○
右上訴人因被告竊盜案件，不服臺灣南投地方法院九十一年度易字第四六六號中華民
國九十一年八月十六日第一審判決（聲請簡易判決處刑案號：臺灣南投地方法院檢察
署九十一年度偵字第一八二一號），提起上訴，本院判決如左：
      主  文
上訴駁回。
      理  由
一、本件聲請意旨略以：被告劉進闊意圖為自己不法之所有，於民國（下同）九十一
    年五月七日十九時許，向不知情、從事駕駛吊車工作之葉旻政佯稱：「我的工地
    要移地，請駕駛吊車，將其工地之碎石機調離現場」等語，致葉旻政信以為真，
    乃駕駛吊車，至南投縣國姓鄉○○村○○巷○○道路附近，吊取被害人甲○○所
    有之碎石機（價值約新台幣二十萬元），吊至南投縣國姓鄉○○村○○路七十一
    號長福國小之校門口交予劉進闊，再由劉進闊駕駛不詳車號之貨車將該碎石機載
    走，並藏置於不詳之處所。嗣不詳之人認出劉進闊所吊之碎石機係屬甲○○所有
    ，並將此事告知劉進闊，劉進闊因懼怕其竊行敗露，乃於九十一年五月十日晚間
    ，將上開碎石機以不詳之方式吊回原處，經甲○○發覺後報警處理而發現上情，
    因認被告涉有刑法第三百二十條第一項之竊盜罪嫌。
二、按犯罪事實應依證據認定之，無證據不得推定其犯罪事實；不能證明被告犯罪或
    其行為不罰者，應諭知無罪之判決。刑事訴訟法第一百五十四條、第三百零一條
    第一項分別定有明文。又犯罪事實之認定，應憑真實之證據，倘證據是否真實尚
    欠明確，自難以擬制推測之方法，為其判斷之基礎；而認定犯罪事實之證據係指
    足以認定被告確有犯罪行為之積極證據而言，該項證據自須適合於被告犯罪事實
    之認定，始得採為斷罪資料，最高法院著有五十三年臺上字第六五六號、二十九
    年上字第三一０五號判例意旨參照。且刑事訴訟上證明之資料，無論其為直接或
    間接證據，均須達於通常一般之人均不致有所懷疑，而得確信其為真實之程度，
    始得據為有罪之認定，若其關於被告是否犯罪之證明未能達此程度，而有合理懷
    疑之存在，致使無從形成有罪之確信，根據「罪證有疑，利於被告」之證據法則
    ，即不得遽為不利被告之認定，亦有最高法院七十六年度臺上字第四九八六號判
    例可稽。
三、公訴人認被告涉有竊盜罪嫌，無非係以：證人葉旻政於警訊、偵查中之證詞及贓
    物認領保管單一紙為據，但訊據被告固坦承於右揭時、地委託證人葉旻政去吊甲
    ○○所有之碎石機（以下簡稱系爭碎石機）之事實，但堅詞否認有何竊盜罪行，
    並辯稱：系爭碎石機係一名綽號「阿學」之人因無力還債，同意以系爭碎石機抵
    償債務，伊不知系爭碎石機係被害人甲○○所有，伊無竊盜之故意等語，經查：
（一）被害人甲○○於警訊時指述之內容，僅敘及發現系爭碎石機失竊、尋回之事實
      ，而卷附之贓物認領保管單，亦僅足證明保管單所載贓物係被害人所失竊之碎
      石機等情，尚未能直接證明被告是否有竊盜之故意，合先敘明。
（二）證人葉旻政於警訊、偵查中雖均證稱：劉進闊是我隔壁村之人，我讀國中時就
      認識了，於九十一年五月七日十八時三十分許，他到我家說他的工地要移地，
      要將碎石機吊離現場，我說我另有事情沒有空，但他說他自己有車可以幫忙載
      ，我想這樣子就不會耽擱太多之時間，就答應他。劉進闊原本開一輛八百ＣＣ
      之藍色小貨車，車牌看不清楚，因為車子太小，碎石機無法裝載，他便拜託我
      先行吊離，他另外駕駛一輛較大的貨車來載，我便將碎石機吊到南投縣國姓鄉
      ○○村○○路七一號長福國小之校門口，放在一輛大貨車上後，因我另有要事
      ，所以價錢還沒來得及跟他算，就先離去，我不知道那台碎石機是他偷的。」
      （見偵卷第十一至十二頁、第二十頁反面、二一頁）。核證人所述之內容固足
      證明被告於九十一年五月七日當天曾委託證人去吊系爭碎石機，證人並將該碎
      石機吊至長福國小校門口，但前開證詞內容對被告是否具有竊盜犯意，尚難為
      直接之證明。
（三）被害人甲○○於原審審理時陳稱：「（問：是否有一台碎石機被偷？）曾經不
      見過，但是否被偷不曉得。我報警之後，有接到被告電話，被告跟我說有朋友
      欠他錢，要他去吊碎石機，並問我該碎石機是否我的，我告訴他是我的，並請
      他將碎石機吊回原來的地方，後來我就到警局備案。」，「（問：是否認識被
      告？）不認識，也沒有將電話號碼給他。」（見原審九十一年八月二日審理筆
      錄）。
（四）證人蔡清吉於原審審理時亦證稱：「（問：九十一年五月七日下午有無看到被
      告在吊碎石機？）有，不過我不知道他從哪裡吊來的，那天在我工作完要回家
      的路上，看到大馬路上有吊車與大貨車並排造成交通擁塞，很多車都被塞住，
      很多人都在圍觀。」（見原審九十一年八月二日審理筆錄）。
（五）核以上證人葉旻政、被害人甲○○及證人蔡清吉之陳述可知：
      １被告於委託證人葉旻政吊系爭碎石機前並未仔細看過系爭碎石機之大小，以
        致被告所駕駛欲前往搭載系爭碎石機之小貨車太小無法容納。
      ２被告與被害人甲○○素不相識，於本件案發前從未取得被害人甲○○之電話
        號碼，被告卻能與其聯絡，並向其確認是否為系爭碎石機之所有人，足證被
        告所辯其經不詳之人告知所吊碎石機係被害人甲○○所有後，即至被害人甲
        ○○家中找被害人，被害人不在，經向其家人詢問被害人之電話號碼後，再
        打電話予被害人乙節尚堪採信。
      ３證人蔡清吉證稱被告於吊系爭碎石機之時、地為傍晚時分、在公眾出入之大
        馬路上，且當時有眾人圍觀等情。
      ４綜合以上說明研判，被告若出於竊盜之故意，則應事先即仔細勘查過系爭碎
        石機之狀況，對系爭碎石機之大小應瞭然於胸；又被告若明知系爭碎石機為
        被害人所有，而有行竊之犯意，則依經驗法則判斷，當無於大庭廣眾之下為
        「竊盜」之行為，且於「竊取」後尚且至被害人家中登門拜訪，查訪被害人
        之電話，並主動打電話給被害人告知被害人系爭碎石機是伊吊走的！足證被
        告吊走系爭碎石機並無竊盜之故意，被告所辯尚堪信為真實。
（六）另證人蔡文泉於原審審理時雖證稱：被告到警局製作筆錄之前已與被害人協調
      過，所以才會一起來，但伊認為被告主觀上仍有竊盜之故意（見原審九十一年
      八月二日審判筆錄）。但依前開說明被告應無竊盜之故意，證人蔡文泉所為推
      測之詞及被告事後雖未能查報綽號「阿學」之真實姓名及住所均尚未能對被告
      為不利之認定。
（七）綜上所述，聲請人憑以認定被告涉犯竊盜罪嫌之證據，均未能積極證明被告確
      有竊取系爭碎石機之行為，尚有合理之懷疑，自難遽令被告負竊盜罪責。此外
      ，復查無其他積極證據足資證明被告有檢察官所指之竊盜犯行，不能證明被告
      犯竊盜罪，依照首揭說明，原審為被告無罪之諭知，核無不合。檢察官上訴意
      旨略以：「（一）被告於竊取係爭碎石機之前，既未到達現場以預置之皮尺等
      測量工具，先行丈量係爭碎石機之長度、寬度及高度，究竟為多少公尺又多少
      公分？復未準備有關之秤重機械等工具，先行秤其重量究竟多少公斤之重？且
      被告更非屬專偷碎石機之慣竊，其對係爭碎石機之大小自然無從『應瞭然於胸
      』，亦無法精準其長寬高及重量為何，況且衡諸常情，竊賊之事前準備功夫，
      如能下的如此之精深與精準，實屬罕有！（二）本件被告於犯下本件竊盜之際
      ，已被別人所發覺，不得已才佯向被害人登門拜訪，此乃其脫免刑責之行為，
      （三）被告竊行之技術、經驗及運氣俱屬不佳，才會在『大庭廣眾之下』為竊
      盜之行為及適為熟人所遇見。詎原審於此不查，遽予採信被告之辯詞，顯與採
      證法則不符，認定被告無罪，其判決謬誤，至為明顯。」等情，惟查原審以被
      告既未知本件碎石機之大小，又在公眾出入之大馬路，眾人圍觀之情形下，搬
      運該碎石機，而認定被告並非出於竊取之犯意，其認定理由已詳加說明，核無
      違誤，檢察官上訴非有理由，應予駁回。
四、據上論斷，應依刑事訴訟法第三百六十八條，判決如主文。
本案經檢察官丙○○到庭執行職務。
中      華      民      國　  九十一     年     十二      月    十七    日
                                   臺灣高等法院臺中分院刑事第三庭
                                         審判長法  官　陳　朱  貴
                                               法　官  廖  柏　基
                                               法　官  劉　連　星
右正本證明與原本無異。
不得上訴。
                                               書記官  李  妍  嬅
中      華      民      國　  九十一     年     十二      月    十八    日
                                                              　　　　　Ｆ
